【裁判字號】    95,聲再,185
【裁判日期】    950630
【裁判案由】    毒品危害防制條例等
【裁判全文】
臺灣高等法院刑事裁定                 95年度聲再字第185號
再審聲請人
即受判決人  甲○○
上列聲請人因毒品危害防制條例案件，對於本院94年度上重更(二)
字第47號，中華民國95年1月10日第二審確定判決（臺灣基隆地
方法院93年度重訴字第4號，起訴案號：臺灣基隆地方法院檢察
署93年度偵字第501號、93年度偵字第1493號），聲請再審，本
院裁定如下：
    主  文
再審之聲請駁回。
    理  由
一、聲請意旨略稱：聲請人舉報之時間為九十三年一月二十一日
    ，而舉發密報登記簿之到貨通知日期為九十三年一月二十四
    日，聲請人應係中止犯，且為運輸未遂，原審未確實審認，
    本件確有刑事訴訟法第四百二十條第一項第六款之情形等語
    。
二、按刑事訴訟法第四百二十條第一項第六款規定，因發見確實
    之新證據，足認受有罪判決之人，應受輕於原判決所認罪名
    之判決者，為受判決人之利益，始得聲請再審。所謂「發現
    確實之新證據」，係指該證據於事實審法院判決前業已存在
    ，為法院、當事人所不知，不及調查斟酌，至其後始行發現
    ，且就證據本身形式觀察，固不以絕對不須經過調查程序為
    條件，但必須顯然可認為足以動搖原有罪確定判決，而為受
    判決人無罪、免訴或輕於原判決所認罪名之判決者為限。亦
    即該「新證據」除應可認為確實具有足以動搖原確定判決，
    而對受判決人為更有利判決之「確實性」外，尚須具備該證
    據係在事實審法院於判決前已存在，因未經發見，不及調查
    斟酌，或審判時未經注意，至其後始行發見之「新鮮性」特
    質，二者均屬不可或缺，若未兼備「確實性」與「新鮮性」
    之特性，即不能據為聲請再審之原因。又條文既曰輕於原判
    決所認「罪名」，自與輕於原判決所宣告之「罪刑」有別，
    所謂輕於原判決所認罪名，係指與原判決所認罪名比較，其
    法定刑較輕之相異罪名而言，例如原認放火罪實係失火罪，
    原認殺尊親屬罪實係普通殺人罪，原認血親和姦罪實係通姦
    罪等是。至於同一罪名之有無加減刑罰之原因者，僅足影響
    科刑範圍而罪質不變，即與「罪名」無關，自不得據以再審
    。從而自首、未遂犯、累犯、連續犯等刑之加減，並不屬於
    刑事訴訟法第四百二十條第一項第六款所指罪名之範圍（最
    高法院七○年度第七次刑事庭會議決議意旨參照）。
三、經查：
    本案被告甲○○是否符合自首之要件，業經本院確定判決於
    理由內說明：被告甲○○在本案經查獲以前，或曾透過證人
    林根江，或曾親自前往刑事警察局舉報本件毒品走私乙事，
    雖迭據被告甲○○自陳在卷，並經證人林根江、張意唐證述
    明確（原審卷第二百頁至第二百十一頁；本院卷第一五十九
    頁至第一六二頁），復有內政部警政署刑事警察局九十三年
    四月二十三日刑偵一（2）字第0930087321號函暨檢舉筆錄
    、檢舉人姓名對照表在卷可稽（原審卷第一六四頁至第一六
    七頁）。惟觀諸該次檢舉筆錄，被告甲○○係以代號「阿成
    」向警方供稱：「我要向警方提供有關綽號『毛哥』、『阿
    瘦』等人計劃走私一級毒品海洛因之線索。綽號『毛哥』、
    『阿瘦』兩人經常在大陸活動，計劃從泰國走私一批第一級
    毒品海洛因入境販售，且為避免遭警調等情治單位查緝，乃
    以進口瓷器作為俗稱之『貨底』後，將欲走私入境之毒品夾
    藏於內，利用海運貨櫃走私入境，待貨櫃入港後再由國內共
    犯以調包之方式將夾藏毒品之貨櫃轉運至計劃藏置之貨艙，
    伺機取出販售。『毛哥』年約五十歲左右，身高約一六五公
    分；『阿瘦』年約四十餘歲，身高約一七五公分左右；我與
    他們並不熟，是透過其他生意上的夥伴在應酬時認識，我不
    知道他們的真實身分及姓名為何。他們將於九十二年一月底
    將夾藏毒品之貨櫃由泰國出港，預定於二月一日左右抵達基
    隆港，載運貨櫃之船名為「MING EARTH V.07N」，夾藏毒品
    之貨櫃編號為「WFAU-0000000」或「WFAU-0000000」，該只
    貨櫃以「ELY INTERNATIONAL」公司名義進口，提單號碼為
    「B/LBKKEE- FK 0000000」，依據提單號碼，上岸及提貨之
    港口應是在基隆。我因為生意上之關係經朋友居中介紹才與
    他們相識，僅有數面之緣，但彼此並無深交，但多次碰面時
    發現該集團組織龐雜，且份子出手闊綽，據我所知他們並無
    正常經濟來源，於是我向朋友探尋有關他們之背景，友人始
    向我提及他們因走私毒品獲利數億元而食髓知味，最近並計
    劃再次走私毒品入台販售圖利；而最近一次見到他們的時候
    聽說他們要前往泰國接洽生意，但因聽朋友提及他們二人並
    未在泰國經營生意，因此我私下懷疑他們實際是要前往接洽
    毒品走私事宜，因我痛恨走私毒品之犯罪行為，因此就特別
    注意他們的動向，並透過與他們熟悉的朋友探知他們這次船
    隻船期、船名、貨櫃編號、提單號碼等；另據我所知該走私
    毒品集團中之份子，綽號「三毛」之嚴姓臺灣籍男子，於九
    十一年間因涉嫌販賣第一級毒品海洛因而遭刑事警察局與基
    隆市警察局查緝到案，犯案後並遭羈押於臺灣基隆看守所。
    我與他們二人均無仇隙，向警方提供線索純粹是基於協助警
    方維護治安之需要，我絕未提供不實之線索來誣陷他們二人
    ，而且我也不知道他們的真實身分。如警方因我提供之線索
    而破案，我當然會請領檢舉獎金」等語（原審卷第一六五頁
    反面至第一六六頁反面），足見被告甲○○僅泛稱是綽號「
    毛哥」、「阿瘦」要走私毒品而提出檢舉，並未明白指出本
    件犯案者之實際姓名年籍，對於共同被告江念祖（據被告甲
    ○○於調查局調查中供稱其綽號為「阿賢」或「眼鏡仔」（
    見九十三年度偵字第五四○號卷第九五頁、第九六頁）及其
    本身之姓名年籍乃至涉案情節更隻字未提，自與自首須限於
    「申告自己之犯罪事實」之要件不符，遑論被告甲○○透過
    證人林根江向任職於刑事警察局之證人張意唐檢舉本件走私
    毒品之時點是否在證人即大越公司職員李蕙朱向其告知「依
    莉公司」將向治安機關告發本案之前，亦有疑義。再參諸證
    人張意唐於原審審理時曾證稱：（問：是向何檢察官報告？
    ）是偵查員到基隆地檢署報告的，本來要找賴主任（經查係
    賴正聲主任檢察官），但主任不在，電話聯繫的結果，得知
    賴主任已在偵查本案、（問：那天有無到碼頭現場？）我們
    得知檢察官、調查站已在港區，所以我們就回去．．．云云
    （見原審卷第二○六頁）；再酌以本案乃臺灣基隆地方法院
    檢察署檢察官會同法務部調查局基隆市調查站、高雄市調查
    處、中部地區機動工作組、航業海員調查處、海岸巡防署臺
    南隊、海岸巡防署屏東機動查緝隊、財政部基隆關稅局機動
    巡查隊及督察室等治安人員查獲，此有法務部調查局基隆市
    調查站解送人犯報告書可參（見偵字第五三九號卷第一頁）
    。凡此足見本件檢察官早已取得其他治安單位之線報而查悉
    前開走私運輸毒品來台之犯行至明。雖被告甲○○於偵查中
    辯稱：因其當時尚不知被告江念祖之真實姓名，而僅知伊綽
    號為「阿賢」或「眼鏡仔」，故無法供出被告江念祖之實際
    姓名年籍（九十三年度偵字第五四○號偵查卷第九五頁以下
    ）云云；然果如被告所辯，被告舉報之時應提及者，亦係「
    阿賢」或「眼鏡仔」，而非如其舉報時所稱之「毛哥」及「
    阿瘦」，由此反證，亦足認被告甲○○自行舉報本案之動機
    ，無非係在求一己責任之撇清；其於原審迄本院審理中一再
    主張有自首之適用，自屬無據等情綦詳，自難認被告符合自
    首之要件。而該密報登記簿於事實審法院判決前早已存在，
    並非法院、當事人所不知，或不及調查斟酌至其後始行發現
    者。且縱認該證據足以證明聲請人為中止犯而應成立運輸未
    遂罪，然揆諸前揭決議意旨，同一罪名之有無加減刑罰之原
    因者，僅足影響科刑範圍而罪質不變，與「罪名」無關，自
    不得據以再審，從而自首、未遂犯等刑之加減，並不屬於刑
    事訴訟法第四百二十條第一項第六款所指罪名之範圍，故
    本件聲請人所舉聲請再審事由，並不符合第四百二十條第一
    項第六款之要件，尚難認有理由，應予駁回。
據上論斷，應依刑事訴訟法第434條第1項，裁定如主文。
中    華    民    國    95    年    6     月    30    日
                  刑事第五庭  審判長法  官  吳    敦
                                    法  官  陳 世 宗
                                    法  官  吳 啟 民
以上正本證明與原本無異。
如不服本裁定，應於收受送達後五日內向本院提出抗告狀。
                                    書記官  江 采 廷
中    華    民    國    95    年    7     月    3     日


司法院資訊處製作；財團法人民間司法改革基金會備份。
